臺灣高雄地方法院刑事判決　　　　　　93年度易字第1769號
公　訴　人　臺灣高雄地方法院檢察署檢察官
被　　　告　丁○○　男　26歲.
選任辯護人　甲○○　律師
上列被告因竊盜案件，經檢察官提起公訴（93年度偵字第18021
號），本院判決如下：
    主  文
丁○○無罪。
    理  由
一、公訴意旨略以：被告丁○○於民國93年9 月6 日下午2 時15
    分許，在位於高雄市三民區○○○路220 號之三民公園旁，
    基於意圖為自己不法所有之犯意，持客觀上對人體具危險性
    之螺絲起子1 支，破壞告訴人丙○○所有之車牌號碼ZJR-63
    8 號輕型機車置物箱鎖頭，並竊取告訴人所有置放在置物箱
    內之釣魚集線器1 組，得手後尚未離去之際，即遭告訴人發
    現加以阻止，被告隨即騎乘腳踏車逃逸，經告訴人駕駛上開
    輕型機車自後追趕，嗣於同日下午2 時35分許，在三民區○
    ○路與十全一路94巷口查獲，並扣得螺絲起子1 支，因認被
    告涉犯刑法第321 條第1 項第3 款之攜帶兇器竊盜罪嫌。
二、按被告未經審判證明有罪確定前，推定其為無罪；犯罪事實
    ，應依證據認定之，無證據不得認定犯罪事實。又不能證明
    被告犯罪者，應諭知無罪之判決，刑事訴訟法第154 條、第
    301 條第1 項分別定有明文。次按，認定犯罪事實所憑之證
    據，雖不以直接證據為限，間接證據亦包括在內，然而無論
    直接證據或間接證據，其為訴訟上之證明，須於通常一般人
    均不致有所懷疑，而得確信其為真實之程度者，始得據為有
    罪之認定，倘其證明尚未達到此一程度，而有合理之懷疑存
    在時，即難遽採為不利被告之認定，最高法院著有76年臺上
    字第4986號判例可資參照。又依刑事訴訟法第161 條第1 項
    規定，檢察官就被告犯罪事實，應負舉證責任，並指出證明
    之方法。因此，檢察官對於起訴之犯罪事實，應負提出證據
    及說服之實質舉證責任。倘其所提出之證據，不足為被告有
    罪之積極證明，或其指出證明之方法，無從說服法院以形成
    被告有罪之心證，基於無罪推定之原則，自應為被告無罪判
    決之諭知，最高法院亦著有92年臺上字第128 號判例可參。
    末按，告訴人之告訴係以使被告受刑事訴追為目的，是其陳
    述是否與事實相符，仍應調查其他證據以資審認，最高法院
    52年臺上字第1300號判例著有明文。
三、公訴人認被告丁○○涉犯攜帶兇器竊盜罪嫌，無非係以告訴
    人丙○○之指訴、車牌號碼ZJR-638 號輕型機車鎖頭遭破壞
    之相片、維修估價單、贓物領據證明及扣案之螺絲起子為論
    罪依據。而訊據被告則堅決否認有何上開犯行，辯稱：案發
    當天，伊騎乘腳踏車到三民公園運動，剛從公園內的廁所出
    來，告訴人就說伊拿他的東西，並拿安全帽要出手打伊，伊
    才騎乘腳踏車要逃離，而伊有看到釣魚集線器係告訴人從機
    車內自行取出，又扣案之螺絲起子並非伊所有，且該螺絲起
    子與告訴人騎乘機車所會附贈工具包內之螺絲起子同型，若
    強行插入撬壞告訴人機車鑰匙孔，將會造成嚴重之變形，非
    僅如卷附相片所示之痕跡，是伊並無破壞告訴人機車置物箱
    鑰匙孔並竊取告訴人物品，不知道告訴人為何要誣指伊竊盜
    等語。
四、經查，告訴人丙○○初於警詢中指訴：案發當日，伊自三民
    公園上完廁所出來時，發現被告竊取伊機車坐墊內之物品，
    伊遂上前質問並阻止被告，結果被告即以手臂、拳頭毆打伊
    頭部後要逃跑，伊遂在後面追逐被告，嗣經路人打電話報警
    將被告逮捕云云（見警卷第3 、4 頁），嗣於偵訊中指訴稱
    ：案發當天伊看到被告拿鐵的東西將伊機車置物箱撬開，竊
    取其內之釣魚集線器1 組，之後被告騎腳踏車逃跑，伊騎機
    車在後面追，經路人報案抓到被告云云（見偵卷第11、12頁
    ）；伊機車置物箱有遭破壞，螺絲起子係被告拿在手中並開
    啟伊機車置物箱鎖頭，伊有親眼看到被告拿伊的東西云云（
    見偵卷第19、20頁）；並結證稱：案發當天伊騎車經過三民
    公園要進去上廁所，自廁所出來時，看到被告拿螺絲起子將
    伊機車椅墊置物箱的鎖打開，並拿走其內之釣魚集線器，伊
    過去叫被告將東西歸還，被告不還，並騎乘腳踏車逃走，伊
    乃騎乘機車在後面追，追了10多分鐘，到同盟路才追到被告
    ，並與被告發生扭打，將被告手中持有之螺絲起子及釣魚集
    線器搶回來，該螺絲起子並非伊車上之物品云云（見偵卷第
    26 頁）， 業已明確指訴其有看到被告持螺絲起子撬開機車
    置物箱，並謂其在與被告扭打時，已將前開釣魚集線器及螺
    絲起子搶回自己手中，惟其嗣於本院審理中證述：伊當時第
    一眼看到被告時，沒有看到被告撬開機車置物箱的動作，係
    看到機車置物箱已經遭撬開，而被告有拿走釣魚集線器，嗣
    警察到場處理時，有從被告身上起出扣案之螺絲起子，並當
    場問伊，被告是否以該螺絲起子撬開機車置物箱，又伊當場
    有叫被告交出釣魚集線器云云（見本院卷第39至42頁），則
    其前後之陳述內容已非一致，而證人即當日到場處理之警員
    林志達於本院審理中證述：案發當日伊到場處理時，釣魚集
    線器及扣案之螺絲起子已在告訴人手上，告訴人告訴伊說，
    被告偷其所有之釣魚集線器，並將該釣魚集線器丟在地上，
    然後被告就逃跑等語（見本院卷第44、45頁），是告訴人前
    開陳述內容，亦與證人林志達證述之情節不符，而本院於審
    理中復將此等矛盾不一之處質以告訴人，告訴人又改口稱：
    伊確實有告知警員被告將集線器摔在地上，蓋在伊抓住被告
    時，被告就把集線器丟在地上，警員來了以後，才把集線器
    撿起來，之前伊於偵訊中之意思，是指在跟被告扭打過程，
    因為被告力氣比較大，拉扯之間集線器掉在地上，後來警察
    來了，才把集線器撿起來給伊，至於螺絲起子如何查到伊不
    知道，在警察來現場之前，伊沒有看到螺絲起子，是在警察
    局伊才看到云云（見本院卷第46、47頁），復與其先前之陳
    述有所出入，故實難認定告訴人上開指訴及證述之內容為可
    採，此外，扣案之螺絲起子經本院送高雄市政府警察局採集
    指紋鑑驗結果，鑑定機關雖有於該螺絲起子上採得1 枚指紋
    ，惟因特徵點不足而無法比對之事實，有高雄市政府警察局
    94年4 月28日高市警鑑字第0940029576號在卷可證，是亦無
    從證明被告曾接觸、持有扣案之螺絲起子，復參以本院於94
    年4 月26日審判期日中，當庭命告訴人協同法警林皇兌檢視
    其車牌號碼ZJR-638 號輕型機車，亦未發現有購買機車所會
    附贈之工具包（見本院卷第45頁），而本院復於該次審判期
    日中，當庭命告訴人於94年5 月17日自動騎乘車牌號碼ZJR-
    638 號輕型機車到庭以比對扣案螺絲起子與該機車鑰匙孔遭
    破壞痕跡能否相符，告訴人卻於本院94年5 月17日之審判期
    日無故不到庭等情，均益證被告前開辯詞之可採，自無由遽
    為被告有為前開犯行之認定。
五、綜上所述，公訴人認被告涉嫌攜帶兇器竊盜所憑之證據，尚
    未達於通常一般之人均不致有所懷疑，而得確信其為真實之
    程度，依刑事訴訟制度「倘有懷疑，即從被告之利益為解釋
    」、「被告應被推定為無罪」之原則，即難據以為被告不利
    認定。此外，復查無其他積極之證據，足資認定被告有何攜
    帶兇器竊盜犯行，自屬不能證明被告犯罪，依首開說明，自
    應為被告無罪之諭知。
據上論斷，應依刑事訴訟法第301條第1項，判決如主文。
本案經檢察官乙○○到庭執行職務。
中　　華　　民　　國　　94　　年　　5 　　月　　31　　日
                  刑事第六庭    審判長法　官 蔡國卿
                                      法  官 林俊寬
                                      法  官 陳君杰
以上正本證明與原本無異。
如不服本判決，應於判決送達後10日內，向本院提出上訴狀。
中　　華　　民　　國　　94　　年　　5 　　月　　31　　日
                                      書記官 陳昱良
